臺灣板橋地方法院交通事件裁定　　　　 94年度交聲字第229號
原處分機關　交通部公路總局臺北區監理所
異　議　人
即受處分人　甲○○
上列受處分人因違反道路交通管理處罰條例案件，對於交通部公
路總局臺北區監理所於民國94年1 月18日所為裁決處分（北監自
裁字裁40-B00000000號）聲明異議，本院裁定如下：
    主  文
異議駁回。
    理  由
一、原處分意旨略以：異議人即受處分人甲○○於民國93年7 月
    13日9 時40分，駕駛車號ZF-1287 號自用小客車，在高雄市
    ○○路、新生路往北第4 支路燈處，有「在多車道駕車，不
    依規定車道駕車」之違規，經高雄市政府警察局交通大隊第
    六分隊執勤員警查獲，因而製單舉發（高市警交字第B00000
    000 號），乃依道路交通管理處罰條例第45條第4 款（贅引
    第1 項）規定，裁處罰鍰新臺幣（下同）1,800 元，並依同
    條例第63條第1 項第1 款（漏引第1 款）規定，記違規點數
    1 點。
二、異議意旨略以：異議人當時駕駛車號ZF-1287 號自用小客車
    ，沿高雄市○○路由北往南方向行駛，因新生路快慢車道間
    有分隔島之設計，異議人擬於到達新生路與漁港路口時要右
    轉漁港路，遂在前1 個岔路口轉入慢車道行駛。當異議人由
    快車道轉入有分隔島之慢車道，行駛至漁港路前約250 至
    300 公尺處等紅綠燈時，前方有一輛貨櫃車也在等紅綠燈，
    不知何故於未警示下，倒車衝撞異議人駕駛之自用小客車，
    幸無人受傷。約過20分鐘左右，交通隊接獲報案前來處理，
    由於肇事原因係貨櫃車無故、未警示倒車，貨櫃車司機自知
    理虧，當場在交通隊警員前和解。異議人當時由快車道駛入
    慢車道，係便於抵達漁港路時右轉，不知為何違規，且漁港
    路口前1 個岔路口，也無禁止自用小客車駛入慢車道之標示
    。當時前來處理交通意外之員警，也未告知異議人有違規情
    事。如有違規情事，警員也應當場告知，並開單告發，將違
    規單交由異議人簽名，並交付其中1 聯。以上事項均無，何
    來高市警交字第B00000000 號罰單等語。
三、按4 輪以上汽車在劃有快慢車道分隔線之道路行駛，除起步
    、準備停車、臨時停車或轉彎外，不得行駛慢車道。但設有
    快慢車道分隔島之道路，不在此限（意指縱有上揭起步、準
    備停車、臨時停車或轉彎之情形，亦不得行駛慢車道），道
    路交通安全規則第95條第2 項定有明文。又汽車駕駛人，爭
    道行駛在多車道不依規定駕車者，處600 元以上1,800 元以
    下罰鍰，並予記點，道路交通管理處罰條例第45條第4 款、
    第63條第1 項第1 款亦規定明確。
四、經查：
（一）本件異議人即受處分人甲○○於93年7 月13日9 時40分許
      ，駕駛車號ZF-1287 號自用小客車，駛入高雄市○○路設
      有分隔島之慢車道，沿該慢車道由北往南方向行駛，而與
      同向朱祈慶所駕駛、車號X7-172號聯結車發生事故之事實
      ，為異議人所承認無訛，並經高雄市政府警察局交通警察
      大隊查覆屬實，有該大隊94年4 月11日高市警交五字第09
      40005985函，及其所附之道路交通事故現場圖、道路交通
      事故調查報告表、交通事故談話紀錄表、現場照片等附卷
      可稽。又上揭高雄市○○路路段，其道路確設有分隔島，
      於分隔島兩側劃有白實線，此觀現場照片甚明，依道路交
      通標誌標線號誌設置規則第183 條之1 規定及其所附圖例
      ，足認該白實線即係快慢車道之分隔線，而現場之分隔島
      即係快慢車道分隔島無疑。從而，依上揭道路交通安全規
      則第95條第2 項但書之規定，凡4 輪以上汽車，均不得行
      駛於該慢車道，縱於起步、準備停車、臨時停車或轉彎等
      情形下，亦然。本件異議人駕駛上開自用小客車，既行駛
      於設有快慢車道分隔島之慢車道內，其有「在多車道不依
      規定駕車」之違規事實，至屬明確。異議人所稱其當時係
      擬右轉漁港路，始事先駛入該慢車道內，前1 個岔口處亦
      無禁止自用小客車駛入慢車道之標示，不知為何違規云云
      ，洵有誤解。至異議人之自用小客車與朱祈慶駕駛之聯結
      車發生交通意外，其肇事原因為何？應歸責於何人？均與
      本件違規事實無涉，非屬本件所得審究之範圍。
（二）按行政程序法第36條規定：「行政機關應依職權調查證據
      ，不受當事人主張之拘束，對當事人有利及不利事項一律
      注意。」準此，舉發機關依其職權運用可掌握之資料來源
      ，足認行為人之違規事實明確者，即應依法對違規行為人
      為舉發。如係交通勤務警察或依法令執行交通稽查任務人
      員於行為人違規之際或甫違規後，當場攔停查認違規事實
      明確者，得予當場舉發，固不待言；如交通勤務警察等人
      員於當場未能察覺違規事實，或認行為人有無違規尚待調
      查認定，或係依民眾之檢舉，經查證於事後始能認定違規
      事實者，於未逾道路交通管理處罰條例第90條第1 項所定
      3 個月之時效期間下，法律並未限制舉發機關職權之行使
      ，自仍應製單舉發，以貫徹維護交通秩序之行政目的。徵
      諸違反道路交通管理事件統一裁罰基準及處理細則第6 條
      第2 項所定：「公路主管及警察機關就其主管業務，查獲
      違反道路交通管理之行為者，應本於職權舉發或處理之」
      並未限定僅能當場舉發，洵無排除事後予以舉發之理。本
      件異議人駕駛車號ZF-1287 號自用小客車，與朱祈慶所駕
      駛車號X7-172號之聯結車發生事故，經警到場處理，縱未
      當場舉發其「在多車道不依規定駕車」之違規行為，揆諸
      上開說明，仍無礙舉發機關事後於93年9 月26日製單舉發
      之合法性。異議人所稱當時前來處理交通意外之員警並未
      當場開單舉發云云，即令屬實，亦不足據為有利於異議人
      之認定。
（三）再者，本件舉發機關於93年9 月26日對異議人「在多車道
      不依規定駕車」之違規行為製單舉發，指定應於同年10月
      25日前到案之事實，有高雄市政府警察局高市警交字第B0
      0000000 號舉發違反道路交通管理事件通知單1 紙在卷可
      證。嗣原舉發機關於93年10月1 日將上開通知單付郵寄出
      ，向異議人住所即臺北縣板橋市○○街70之4 號為送達之
      結果，因以掛號郵寄未獲會晤本人或有辨別事理能力之同
      居人、受僱人或應送達處所之接收郵件人員，經招領逾期
      而遭退回，嗣於同年月5 日將上開通知單寄存於送達地之
      郵政機關即板橋新海郵局，並作送達通知書2 份，1 份粘
      貼於應受送達人門首，另1 份置於應送達處所信箱或適當
      位置，而完成送達程序，此有高雄市政府警察局交通警察
      大隊94年4 月11日高市警交五字第0940005985號函及其所
      附之送達證書影本各1 件、寄送舉發通知單之原信函1 封
      、個人基本資料查詢結果1 紙存卷可憑。準此，足見原處
      分機關已於道路交通管理處罰條例第90條第1 項所定之3
      個月時效期間內，製單向異議人發出而為舉發，且亦已依
      違反道路交通管理事件統一裁罰基準及處理細則第5 條、
      行政程序法第74條之規定，踐行寄存送達上開舉發通知單
      之法定程序，其舉發及送達通知單之程序，經核均無違失
      之處。
五、綜上所述，本件舉發機關以異議人有「在多車道不依規定駕
    車」之違規行為，製單加以舉發，核無違誤。原處分機關為
    此依道路交通管理處罰條例第45條第4 款（贅引第1 項），
    及違反道路交通管理事件統一裁罰標準表之規定，裁處罰鍰
    1,800 元，並依同條例第63條第1 項第1 款（漏引第1 款）
    規定，記違規點數1 點，尚無違法或不當之處。異議人執持
    前詞，對原處分聲明異議，為無理由，應予駁回。
六、依道路交通案件處理辦法第19條，裁定如主文。
中　　華　　民　　國　　94　　年　　6 　　月　　16　　日
                  交通法庭　法　官　朱嘉川
以上正本證明與原本無異。
如不服本裁定應於送達後5日內向本院提出抗告狀。
                            書記官　陳聖儒
中　　華　　民　　國　　94　　年　　6 　　月　　16　　日
